【裁判字號】    97,交聲,1866
【裁判日期】    970711
【裁判案由】    聲明異議
【裁判全文】
臺灣臺中地方法院交通事件裁定    97年度交聲字第1866號
原處分機關  交通部公路總局臺中區監理所豐原監理站
異  議  人
即受處分人  甲○○
上列受處分人因違反道路交通管理處罰條例案件，對於交通部公
路總局臺中區監理所豐原監理站民國97年6月16日所為之裁決（
豐監稽違字第裁63－HD0000000號），聲明異議，本院裁定如下
：
    主  文
原處分關於吊扣大貨車普通駕駛執照拾貳個月部分均撤銷。該撤
銷部分不罰。
    理  由
一、原處分機關略以：本件異議人即受處分人（下稱受處分人）
    甲○○於民國九十七年六月七日零時四十三分許，騎乘車牌
    號碼ＴＤＴ－○七五號輕機車，在大雅鄉○○路，因「酒後
    駕車，經警酒測值為○．四○ＭＧ／Ｌ」之違規，經臺中縣
    警察局交通警察隊員警依違反道路交通管理處罰條例第三十
    五條第一項第一款，以中縣警交字第ＨＤ0000000號
    舉發違反道路交通管理事件通知單當場舉發，經查受處分人
    之違規屬實，該所遂於九十七年六月十六日以豐監稽違字第
    裁六三－ＨＤ0000000號裁決書，裁處罰鍰新臺幣（
    下同）一萬五千元，吊扣汽車駕駛執照十二個月（機車無照
    ），並施以道安講習，駕駛執照限於九十七年七月十六日前
    繳送（罰鍰已於九十七年六月十六日繳納），於法並無不合
    等語。
二、聲明異議意旨略以：本人酒後騎機車違規但監理站卻吊扣汽
    車駕照深覺不合理，汽車為本人全家生活之依靠，請求准以
    無機車駕照之處罰並歸還汽車駕照。道路交通管理處罰條例
    第六十八條已刪除吊扣各級駕照，因騎輕型機車違規被吊扣
    大貨車駕照為裁罰不當，且吊扣一年有違行政程序法第七條
    ，爰依法聲明異議等語。
三、按汽車駕駛人飲用酒類或其他類似物後，其吐氣所含酒精濃
    度超過每公升○．二五毫克，不得駕車；駕駛汽車經測試檢
    定酒精濃度超過標準，處汽車駕駛人罰鍰一萬五千元以上六
    萬元以下，並當場移置保管該汽車及吊扣駕駛執照一年，道
    路交通安全規則第一百十四條第二款、道路交通管理處罰條
    例第三十五條第一項第一款分別定有明文。復按道路交通管
    理處罰條例第六十八條業於九十四年十二月十四日修正，並
    自九十五年三月一日施行，修正前之道路交通管理處罰條例
    第六十八條規定：「汽車駕駛人，因違反本條例及道路交通
    安全規則之規定，受吊扣或吊銷駕駛執照處分時，吊扣或吊
    銷其持有各級車類之駕駛執照。」而修正後之道路交通管理
    處罰條例第六十八條規定：「汽車駕駛人，因違反本條例及
    道路交通安全規則之規定，受吊銷駕駛執照處分時，吊銷其
    持有各級車類之駕駛執照。」。查該條文修正前，其原提案
    修正條文為：「汽、機車駕駛人，因違反本條例及道路交通
    安全規則之規定，受吊扣或吊銷駕駛執照處分時，吊扣或吊
    銷其違法或違規當時所駕駛車輛之駕駛執照。」，其立法理
    由略以：「原條文將違法或違規駕駛人所持有各級車類之駕
    駛執照一併吊扣或吊銷，失之過酷，影響人民工作及生活甚
    鉅，爰修正之」等語，是以其立法意旨在於違規行為對道路
    交通秩序之維持及道路交通安全已生較大之影響，故規定吊
    扣或吊銷其持有各級車類之駕駛執照，以限制其繼續駕車行
    駛道路之權利，其係屬駕駛行為之限制，並不因所持駕駛執
    照種類不同而有所差異。而最後通過之修正條文，係將道路
    交通管理處罰條例第六十八條原有條文中之「吊扣或」三字
    刪除各情，有立法院交通委員會九十四年十月五日台立交字
    第○九四二四○○一五三號函附道路交通管理處罰條例第六
    十八條審查報告可參（參立法院公報第九十四卷第七十期第
    一三五至一三八頁）。則參照上開立法理由及立法經過，依
    修正後之條文，按上開規定受「吊銷駕照」處分者，仍維持
    吊銷其持有各級車類之駕駛執照，至於受「吊扣駕照」處分
    者，則僅「吊扣」其違法或違規當時所駕駛車輛之駕駛執照
    ，不再吊扣其持有各級車類之駕駛執照，此觀之立法理由及
    立法經過至明（臺灣高等法院臺中分院九十六年度交抗字第
    一三六號、第六四八號裁定意旨參照）。
四、經查：
  (一)受處分人在上開時、地駕駛車牌號碼ＴＤＴ－○七五號輕機
    車，因「酒後駕車，經警酒測值為○．四○ＭＧ／Ｌ」之違
    規，經臺中縣警察局交通警察隊員警依違反道路交通管理處
    罰條例第三十五條第一項第一款，以中縣警交字第ＨＤ00
    00000號舉發違反道路交通管理事件通知單當場舉發，
    業據受處分人於聲明異議狀中所不爭執，並有舉發違反道路
    交通管理事件通知書及原處分機關之裁決書各一份附卷可稽
    ，其前開違規行為堪以認定。
  (二)惟受處分人之違規行為係發生於九十七年六月七日，自應依
    修正後之道路交通管理處罰條例第六十八條裁處。且修正後
    道路交通管理處罰條例第六十八條之規定，既將「吊扣」等
    字刪除，是依前開說明，駕駛人受吊扣駕駛執照處分時，不
    再吊扣其持有各級車類之駕駛執照，故原處分機關於作成吊
    扣駕駛執照處分時，應就行為人所應吊扣之駕駛執照種類予
    以限定，始符合依法行政原則。是依前述受處分人依法所受
    之處分應為限制其駕駛輕型機車之權利，而受處分人持有之
    駕駛執照為普通大貨車駕駛執照，惟其並無領有輕型機車駕
    駛執照，是其自無輕型機車駕駛執照可供吊扣，若原處分機
    關因受處分人無輕型機車駕駛執照可供吊扣，而逕行吊扣受
    處分人之普通大貨車駕駛執照，此舉顯已逾越修正後道路交
    通管理處罰條例第六十八條之規範意涵及範圍，同時將剝奪
    受處分人駕駛大貨車之權利，故受處分人此部分異議理由，
    自屬可採。
  (三)綜上所述，本件受處分人於九十七年六月七日因駕駛輕型機
    車違規經舉發，有上開舉發違反道路交通管理事件通知單一
    紙附卷可憑，依道路交通管理處罰條例第三十五條第一項之
    規定自應吊扣其輕型機器腳踏車之駕駛執照，惟本件受處分
    人並無輕型機器腳踏車之駕駛執照，導致上開道路交通管理
    處罰條例第三十五條第一項關於「吊扣駕駛執照」之規定形
    同具文，究應如何解決，此乃立法之疏漏，自應循立法之程
    序解決，自不得再比附援引修正前道路交通管理處罰條例第
    六十八條之規定而擴張解釋道路交通管理處罰條例第三十五
    條規定之「吊扣駕駛執照」應吊扣各級類車輛之駕駛執照。
    原處分機關遽將受處分人之大貨車駕駛執照吊扣，自有未當
    ，應予撤銷，並另就該部分為不罰之諭知。至原處分機關就
    此部分認定應依道路交通管理處罰條例第三十五條第一項第
    一款裁處受處分人罰鍰一萬五千元、施以道安講習，核無不
    當，且受處分人就此部分並未聲明為異議，併予敘明。
五、據上論斷，應依道路交通管理處罰條例第八十七條第二項、
    道路交通案件處理辦法第二十條前段，裁定如主文。
中    華    民    國    97    年    7     月    11    日
                  交通法庭  法  官  陳  葳
上正本證明與原本無異。
如不服本裁定，應於送達後五日內，向本院提出抗告狀。
                            書記官  張雅如
中    華    民    國    97    年    7     月    11    日


司法院資訊處製作；財團法人民間司法改革基金會備份。
